臺灣臺南地方法院民事判決　　　　　　 100年度婚字第365號
原　　　告　周蔚薰
被　　　告　吳易聰
上列當事人間請求確認婚姻無效事件，於民國100年10月18日經
言詞辯論終結，本院判決如下：
    主    文
確認原告與被告間之婚姻無效。
訴訟費用新臺幣參仟元由被告負擔。
    事實及理由
一、原告主張：原告前於92年6月16日與訴外人李志合結婚，雖
    於93年1月29日與訴外人李志合離婚，惟於訴外人李志合離
    婚前之93年1月13日兩造即結婚，而成為重婚，依法應屬無
    效，為此提出戶籍謄本為證，並聲明：確認兩造間之婚姻關
    係無效等語。
二、被告抗辯：兩造於93年1月13日結婚時，具有公開儀式及兩
    人以上之證人，然被告不知當時原告尚未與前婚姻之配偶辦
    理離婚，而形成重婚之情形等語。並聲明：駁回原告之訴。
三、得心證之理由：
  (一)按有配偶者，不得重婚，違反者，其結婚無效，民法第985
    條第1項、第988條第3款定有明文。
  (二)次按確認法律關係之訴，非原告有即受確認判決之法律上利
    益者，不得提起之，確認證書真偽或為法律關係之基礎事實
    存否之訴，亦同；前項確認法律關係基礎事實存否之訴，以
    原告不能提起他訴訟者為限，民事訴訟法第247條第1項、第
    2 項分別定有明文。查原告主張兩造婚姻無效，若原告主張
    屬實，則因戶籍法推定兩造間有婚姻關係，致其私權有受侵
    害之危險，此項法律關係發生之基礎事實所生不妥之狀態自
    得以確認判決方式除去，是以原告提起本件確認兩造間婚姻
    關係無效之訴，有即受確認判決之法律上利益，核先敘明。
  (三)原告主張其於92年6月16日與訴外人李志合結婚，雖於93年1
    月29日已與訴外人李志合離婚，惟於訴外人李志合離婚前之
    93年1月13日與被告重婚等情，業據提出戶籍謄本為證，核
    與本院向桃園縣八德市戶政事務所調閱兩造結婚登記申請資
    料無誤，復為兩造所不否認，依上開事證，原告主張之事實
    ，自應認為真實。
  (四)綜上，本件原告於93年1月13日時尚未與訴外人李志合離婚
    ，係為有配偶之人，卻仍與被告結婚，而有重婚之情形，經
    核已違反民法第985條第1項之規定，依同法第988條之規定
    ，所為結婚行為應屬無效。本件兩造之結婚行為於實體法上
    為無效，揆諸上開規定及說明，兩造間之婚姻應屬無效。從
    而，原告據以提起本訴，訴請確認其與被告間之婚姻無效，
    為有理由，應予准許。
  (五)本件訴訟費用為第一審裁判費新臺幣3,000元，爰命由敗訴
    之被告負擔。
四、結論：本件原告之訴為有理由，依民事訴訟法第78條、第87
    條第1項，判決如主文。
中    華    民    國   100    年    10    月    31    日
                      家事法庭    法  官  郭貞秀
以上正本係照原本作成
如對本判決上訴，須於判決送達後20日內向本院提出上訴狀
中    華    民    國   100    年    11    月    1     日
                                  書記官  李采芹